臺北高等行政法院判決
                                      100年度簡字第476號
原      告　LOBO CYNTHIA MABEL
被      告　臺北市政府
代　表　人　郝龍斌（市長）住同上
上列當事人間就業服務法事件，原告不服行政院勞工委員會中華
民國100 年5 月5 日勞訴字第1000006062號訴願決定，提起行政
訴訟，本院判決如下：
    主  文
原告之訴駁回。
訴訟費用由原告負擔。
　　事實及理由
一、程序事項：
    本件因屬不服行政機關所為罰鍰處分而涉訟，其標的金額為
    新臺幣（下同）7 萬5,000 元，係在40萬元以下，依民國99
    年1 月13日修正公布，同年5 月1 日施行之行政訴訟法第22
    9 條第1 項第2 款規定，應適用簡易程序。本院並依同法第
    233 條第1 項規定，不經言詞辯論，逕行判決，合先敘明。
二、事實概要：
    緣原告自98年11月至99年9 月9 日期間，非法聘僱行蹤不明
    且聘僱許可失效之菲律賓籍外國人CALLEJO JOHANNA JUAREZ
    （護照號碼：XX0000000 ，下稱「C 君」）每週或隔週於其
    位於臺北市○○區○○路○ 段○○○ 巷35號之住所內從事清潔
    工作，案經臺北市政府警察局北投分局（下稱「北投分局」
    ）於99年10月11日受理原告報案住宅遭竊後始查獲上情。嗣
    由被告審查屬實，乃依就業服務法第57條第1 款、第63條第
    1 項及行政罰法第8 條、第18條規定，以100 年1 月12日府
    勞外字第09942564700 號裁處書（下稱「原處分」）裁處原
    告罰鍰7 萬5, 000元。原告不服，提起訴願，亦經行政院勞
    工委員會以勞訴字第1000006062號訴願決定駁回，遂提起本
    件行政訴訟。
三、本件原告主張：伊為外國人不諳本國法律，伊雖知不得因不
    知法規而免除行政處罰責任之規定，惟依行政罰法第8 條規
    定，被告得按情節輕重免除或減輕伊之處罰。伊係因發生竊
    盜案，向警方報案後，被告始知悉伊非法僱用兼職外籍勞工
    一事，且伊至此時才知C 君係逃逸之非法勞工。又伊並無任
    何資產，原處分對伊經濟上造成沈重負擔等語。並聲明：訴
    願決定及原處分均撤銷。
四、被告則以：依原告99年10月17日認簽之北投分局訪談紀錄表
    及99年12月15日陳述意見書之內容，原告自始對於聘僱未經
    許可之C 君從事打掃工作並無爭執，故原告違反就業服務法
    第57條第1 款規定之事實洵堪認定。原告雖稱其係外籍人士
    不諳法律，惟行政罰法第8 條規定，不得因不知法規而免除
    行政處罰責任，且原告聘僱許可失效之外國人工作事證明確
    ，伊依就業服務法第63條之規定，並本於職權依行政罰法第
    8 條及審酌第18條規範之情形，以原處分從輕裁處原告法定
    最低額之2 分之1 即7 萬5,000 元罰鍰，並無違法等語，資
    為抗辯。並聲明：原告之訴駁回。
五、上開事實概要欄所述之事實，為兩造所不爭執，並有北投分
    局99年10月17日訪談紀錄表影本、99年10月11日調查筆錄影
    本、原處分影本及訴願決定書影本在卷可稽（答辯卷可閱覽
    部分第15、20至24頁，本院卷第14至18頁），堪認為真正。
六、經核本件爭點為：被告未依行政罰法第8 條之規定免除對原
    告之處罰，是否違法？本院判斷如下：
  (一)按就業服務法第42條規定：「為保障國民工作權，聘僱外國
    人工作，不得妨礙本國人之就業機會、勞動條件、國民經濟
    發展及社會安定。」第43條復規定：「除本法另有規定外，
    外國人未經雇主申請許可，不得在中華民國境內工作。」第
    48條第1 項本文更規定：「雇主聘僱外國人工作，應檢具有
    關文件，向中央主管機關申請許可。」第57條第1 款又規定
    ：「雇主聘僱外國人不得有下列情事：一、聘僱未經許可、
    許可失效或他人所申請聘僱之外國人。……」第63條第1 項
    並規定：「違反……第57條第1 款……規定者，處新臺幣15
    萬元以上75萬元以下罰鍰。」揆諸前揭規定意旨可知，就業
    服務法第57條第1 款明文禁止聘僱未經許可、許可失效或他
    人所申請聘僱之外國人從事工作（包括長期性及臨時性工作
    ），以保障國民工作權、維持社會秩序而避免妨礙本國人之
    就業機會、勞動條件、國民經濟發展及社會安定。故針對外
    國人來臺工作或聘僱外國人從事工作，立法均採申請許可制
    ，此觀諸同法第43條、第48條第1 項本文之規定即明。且就
    業服務法所規範之對象，並不以大型企業或工廠經營者為限
    ，舉凡一般家庭、學校、依法立案之短期補習班、海洋漁撈
    工作業者，均同受規範。是如需聘僱外國人從事工作，須依
    前揭就業服務法第43條、第48條規定，向行政院勞工委員會
    申請許可，如有違反，即應受罰。
  (二)本件稽之卷附原告於99年10月17日認簽之北投分局訪談紀錄
    表，原告已自承略以：「（問：你所僱用菲籍外勞C 君是否
    為你合法申請聘僱之外勞，其年籍資料為何？）我所僱用之
    C 君並不是我合法申請的外勞，她來應徵工作時出示1 張她
    的護照及居留證影本，告訴我她是合法外勞可以工作……，
    我因不熟悉臺灣法律誤認雇用外籍勞工臨時工是不需申請工
    作證的，長期工作之外勞才要合法申請。」「（問：……妳
    自何時起僱用該名外勞？經由何人介紹？有無抽取佣金？其
    工作情形？薪資如何計算？請詳述之？）我自2009年11月至
    2010年9 月9 日止，僱用該名外勞，是經由外籍女性友人介
    紹，沒有支付仲介費，定期每週或隔週至家裡從事清潔工作
    ，如打掃我房間含更衣室、廚房、掃地及擦拭家具等工作，
    上班時間為上、下午時間，每次大約3 至4 小時，每小時支
    付250 元，工作完即現金支付工資後便離去」等語（答辯卷
    第20至21頁）。另原告以99年12月15日（被告所屬勞工局收
    文日）陳述意見書陳稱：「本人今年4 月間於家中附近公園
    認識C 君，該女士聲稱其有外僑居留證與工作證，可不定期
    到本人家中打掃清潔。本人於是信以為真，請該女士每月2
    次到本人家中打掃清潔。……才發現該女士係一逃跑外勞，
    本人對此甚感震驚，才知該女士無工作之權利，本人也因此
    可能違反中華民國就業服務法。……本人係外國籍，不諳臺
    灣法律……」等語（答辯卷第17頁）。足徵原告未經向行政
    院勞工委員會申請許可，即聘僱行蹤不明且聘僱許可失效之
    菲律賓籍外國人C 君於其住所從事清潔工作，是原告違反就
    業服務法第57條第1 款規定之違章事實，洵堪認定，則被告
    依同法第63條第1 項規定，對原告裁罰，自屬有據。
  (三)次按行政罰法第8 條規定：「不得因不知法規而免除行政處
    罰責任。但按其情節，得減輕或免除其處罰。」第18條第1
    項及第3 項前段規定：「裁處罰鍰，應審酌違反行政法上義
    務行為應受責難程度、所生影響及因違反行政法上義務所得
    之利益，並得考量受處罰者之資力。」及「依本法規定減輕
    處罰時，裁處之罰鍰不得逾法定罰鍰最高額之2 分之1 ，亦
    不得低於法定罰鍰最低額之2 分之1 ；同時有免除處罰之規
    定者，不得逾法定罰鍰最高額之3 分之1 ，亦不得低於法定
    罰鍰最低額之3 分之1 。」本件原告雖主張伊為外國人不諳
    本國法律，係因發生竊盜案向警方報案後，伊始知悉C 君為
    逃逸之非法勞工，且伊並無任何資產，原處分對伊經濟上造
    成沈重負擔，被告應依行政罰法第8 條規定，免除伊之處罰
    云云。惟查：
    1.依行政罰法第8 條前段規定，不得因不知法規而免除行政
      處罰責任。本件原告違章事實明確，是原告縱因不知法令
      而違反就業服務法第57條第1 款之禁止規定，仍不得執為
      本件免罰之依據。
    2.況原告違反就業服務法第57條第1 款之規定，依同法第63
      條第1 項規定，本應處15萬元以上75萬元以下罰鍰。而被
      告已依行政罰法第8 條但書及第18條規定，於綜合審酌原
      告之違規情節尚屬輕微，應受責難程度不高，所生影響有
      限，因違規行為所得之利益無幾，並考量原告之資力不佳
      後，依職權減輕就業服務法第63條第1 項所定最低罰鍰額
      度之2 分之1 ，而據以裁處原告7 萬5,000 元罰鍰；且得
      否依行政罰法第8 條但書之規定，按其情節減輕或免除原
      告之處罰，係屬被告依法認定之裁量權限，又衡諸被告所
      為上開裁量並無逾越或濫用之情事，本院自應予以尊重。
      是原告主張被告應依行政罰法第8 條但書規定，再予減輕
      甚或免除處罰云云，洵無足採。
    3.至於原告另舉曾有友人同樣僱用兼職外籍勞工，亦因其不
      懂法律而免除處罰之情形云云，惟並未舉證以實其說，況
      另案之裁罰原因與本件事實既不相同，自不容相提並論，
      原告徒以空言主張其友人免遭裁罰，而指摘被告有濫用裁
      量權之違法情事云云，亦無足取。
  (四)綜上所述，原告起訴主張各節，均無足採。從而，被告以原
    告違反就業服務法第57條第1 款之規定，而依行政罰法第8
    條、第18條規定，依職權減輕就業服務法第63條第1 項所定
    最低罰鍰額度之2 分之1 ，而據以裁處原告7 萬5,000 元罰
    鍰，認事用法，並無違誤。訴願決定予以維持，亦無不合。
    原告徒執前詞，訴請撤銷訴願決定及原處分，為無理由，應
    予駁回。
七、本件判決基礎已臻明確，兩造其餘之攻擊防禦方法及訴訟資
    料經本院斟酌後，核與判決不生影響，無一一論述之必要，
    併予敘明。
據上論結，本件原告之訴為無理由，爰依行政訴訟法第233 條第
1項 、第236 條、第98條第1 項前段，判決如主文。
中　　華　　民　　國　100 　　年　　11　　月　　1 　　日
　　　　　　　　　臺北高等行政法院第六庭
                          　 　　 法  官　張國勳
上為正本係照原本作成。
本件以訴訟事件所涉及之法律見解具有原則性者為限，始得於本
判決送達後20日內向本院提出上訴狀並表明上訴理由，如已於本
判決宣示後送達前提起上訴者，應於判決送達後20日內補具上訴
理由（均按他造人數附繕本），且經最高行政法院許可後方得上
訴。
中　　華　　民　　國　100 　　年　　11　　月　　1 　　日
　　　　　　　　　　　　　　　　　書記官　陳可欣